臺灣基隆地方法院刑事判決　　　　　　　 96年度訴字第637號
公　訴　人　臺灣基隆地方法院檢察署檢察官
被　　　告　癸○○
選任辯護人　張文輝　律師
被　　　告　甲○○
　　　　　　　　　　（另案在臺灣基隆監獄執行中）
上列被告因違反毒品危害防制條例案件，經檢察官提起公訴（96
年度偵字第826 、2230號、96年度毒偵字第133、134、500、502
號），本院判決如下：
    主  文
癸○○販賣第一級毒品，未遂，處有期徒刑拾伍年陸月，扣案之
第一級毒品海洛因貳包（驗餘後淨重合計壹點捌貳公克）併同無
從與之完全析離之分裝袋貳只，均沒收銷燬；販賣第一級毒品海
洛因所得財物新臺幣仟元，均沒收。又施用第一級毒品，處有
期徒刑捌月，減為有期徒刑肆月，扣案之第二級毒品甲基安非他
命壹包（驗餘後淨重零點陸公克）併同無從與之完全析離之分
裝袋壹只，均沒收銷燬。應執行有期徒刑拾伍年捌月，扣案之第
一級毒品海洛因貳包（驗餘後淨重合計壹點捌貳公克）併同無從
與之完全析離之分裝袋貳只、第二級毒品甲基安非他命壹包（驗
餘後淨重零點陸公克）併同無從與之完全析離之分裝袋壹只，
均沒收銷燬；販賣第一級毒品海洛因所得財物新臺幣仟元，均
沒收。
甲○○施用第一級毒品，累犯，處有期徒刑拾月，減為有期徒刑
伍月，如易科罰金以新臺幣壹仟元折算壹日，扣案之第一級毒品
海洛因包（驗餘後淨重合計肆點伍公克）併同無從與之完全析
離之分裝袋只、第二級毒品甲基安非他命肆包（驗餘後淨重合
計玖點肆玖公克）併同無從與之完全析離之分裝袋肆只，均沒收
銷燬。
甲○○被訴幫助施用毒品部分，均無罪。
    事  實
一、癸○○部分：
  (一)被訴販賣毒品之事實
    緣癸○○（綽號「小貞」）、丁○○（業於民國96年3 月16
    日死亡）前因不明原因而相互結識；96年1 月10日下午6 時
    34分左右，丁○○亟思施用海洛因以求解癮，並因其姓名年
    籍不詳綽號「阿寶」之友人告稱癸○○有海洛因供應門路，
    遂以「00000000」撥接癸○○持用之「0000000000」行動門
    號（按：上開門號實係由癸○○之不詳友人申辦，並於95年
    10月間，持交予癸○○保管持用迄96年1 月10日晚間8 時為
    警查獲扣案時止），繼而於對話中藉詞「弄3 張就好」等語
    ，而對癸○○為「其擬以現金新臺幣（下同）3,000 元價購
    海洛因」之要約表示；乃癸○○明知海洛因係毒品危害防制
    條例所明定列管之第一級毒品，不得非法持有、販賣，猶不
    回絕丁○○之要約，進而基於營利之意圖暨販賣第一級毒品
    海洛因之犯意，允諾將代之洽尋毒品供應上源。同日晚間7
    時7 分左右，丁○○再度以「00000000」撥打「0000000000
    」行動門號與癸○○聯繫確認；適癸○○亦已自不詳管道取
    得丁○○所需之海洛因，遂趁隙告稱「你再5 至10分鐘搭計
    程車，然後告訴司機到南榮路129 號」，藉此邀約丁○○逕
    赴基隆市○○路129 號之遊藝場與其會面。同日晚間7 時45
    分左右，丁○○果依約攜帶面額各為1,000 元之紙鈔3 張（
    計3,000 元），孤身1 人抵達基隆市○○路129 號之遊藝場
    門口，並續以「00000000」撥打「0000000000」行動電話門
    號與癸○○確認其雙方衣著及約見交易之地點；適有查緝員
    警因現譯人員監聽轉達之現譯快報，分組趕抵基隆市○○路
    129 號附近部署埋伏，並因目睹「丁○○在南榮路129 號遊
    藝場門口往返盤旋」，暨現譯人員持續通報略以：「癸○○
    、丁○○2 人刻以電話確認其雙方衣著暨其約見地點（南榮
    路129 號前）」等情詞，而研判丁○○應即所稱毒品交易相
    對人（買家）無誤，遂按兵不動持續在場監控。同日晚間8
    時左右，癸○○果依約攜帶第一級毒品海洛因2 包（驗餘後
    淨重合計1.82公克），自基隆市○○路129 號之遊藝場內緩
    步而出，並與在場等候之丁○○會合接觸；乃癸○○甫向丁○○收取彼等雙方所議定之海洛因買賣價金3,000 元，而猶
    未取交藏放在自己肩背包內之海洛因，旋遭埋伏員警旋趨前
    逮捕，並當場扣得丁○○甫行交付、面額各為1,000 元之紙
    鈔3 張（海洛因交易價金），及其為遂行交易目的而以自己
    肩背包攜帶到場之第一級毒品海洛因2 包（驗餘後淨重合計
    1.82公克；惟未及轉手交付），暨其用以與丁○○通話聯繫
    之「0000000000」晶片卡（SIM 卡）1 枚。
  (二)被訴施用毒品之事實
    癸○○前因初犯及二犯施用毒品案件，經觀察、勒戒後，認
    均無繼續施用毒品之傾向，分別於90年9 月5 日、93年6 月
    17日經釋放出所，並由臺灣基隆地方法院檢察署檢察官於90
    年9 月4 日，以90年度毒偵字第820 、1241號為不起訴處分
    確定；於93年6 月21日，以93年度毒偵緝字第48號、93年度
    毒偵字第931 號為不起訴處分確定。詎癸○○猶不思戒除毒
    癮，復基於同時施用第一級毒品海洛因及第二級毒品安非他
    命類（安非他命暨甲基安非他命）之犯意，於96年1 月8 日
    晚間8 時，在基隆市○○區○○街26巷16之3 號住處，將海
    洛因及安非他命類混合置入吸食器內火烤加熱使生霧化白煙
    再以口鼻吸食，藉以同時施用第一級毒品海洛因暨第二級毒
    品安非他命類1 次。嗣因如1.所述販賣第一級毒品海洛因之
    事件，致為警於96年1 月10日晚間8 時左右，在基隆市○○
    路129 號前當場逮捕，並扣得癸○○所有之第二級毒品甲基
    安非他命1 包（驗餘後淨重0.36公克），嗣經採其尿液送驗
    ，結果則呈嗎啡、安非他命暨甲基安非他命陽性反應，始悉
    上情。
二、甲○○部分：
  (一)前案紀錄：
  1.甲○○前因初犯施用毒品案件，經觀察、勒戒後，認無繼續
    施用毒品之傾向，於87年7 月17日經釋放出所，並經本院於
    87年7 月30日，以87年度易字第404 號判決免刑確定。
  2.又二犯施用毒品案件，經觀察、勒戒後，認無繼續施用毒品
    之傾向，於88年4 月21日經釋放出所，並由臺灣基隆地方法
    院檢察署檢察官於88年4 月17日，以88年度偵字第2419號為
    不起訴處分確定。
  3.其後，復分別因(甲)三犯施用毒品案件，經法院裁定強制戒治
    （俟90年1 月20日始因停止戒治並付保護管束而經釋放出所
    ；乃其管束期間猶未屆滿，旋再犯如後(丁)所述之六犯施用毒
    品案件，致遭撤銷首開停止戒治處分，90年11月16日再度入
    所執行戒治，俟91年6 月20日始因戒治期滿而經釋放出所）
    ，並由臺灣基隆地方法院檢察署檢察官聲請以簡易判決處刑
    ，經本院於88年9 月3 日，以88年度基簡字第649 號判決有
    期徒刑五月確定；(乙)四犯施用毒品及持有毒品案件（其四犯
    施用毒品案件所涉之強制戒治處分，則係與三犯施用毒品案
    件所涉之強制戒治處分合併執行），由臺灣基隆地方法院檢
    察署檢察官提起公訴，經本院於89年2 月18日，以89年度基
    簡字第91號判決有期徒刑五月、四月，應執行有期徒刑七月
    確定；(丙)五犯施用毒品案件（其五犯施用毒品案件所涉之強
    制戒治處分，亦係與三犯施用毒品案件所涉之強制戒治處分
    合併執行），由臺灣基隆地方法院檢察署檢察官提起公訴，
    經本院於89年12月19日，以89年度訴字第606 號判決有期徒
    刑八月、六月，應執行有期徒刑一年確定；(丁)六犯施用毒品
    案件（其六犯施用毒品案件所涉之強制戒治處分，亦係與三
    犯施用毒品案件所涉之強制戒治處分合併執行），由臺灣基
    隆地方法院檢察署檢察官提起公訴，經本院於90年12月25日
    ，以90年度訴緝字第36號判決有期徒刑一年、八月，應執行
    有期徒刑一年六月確定。所犯(甲)(乙)(丙)(丁)四案，則經合併計算
    執行期間，91年6 月20日發監執行、93年11月30日假釋出監
    ，94年11月13日管束期滿未經撤銷，其未執行之刑，以已執
    行論（此部分構成累犯）。
  4.詎甲○○竟再七犯施用毒品案件，由臺灣基隆地方法院檢察
    署檢察官提起公訴，經臺灣高等法院於95年9 月19日，以95
    年度上訴字第3002號判決有期徒刑二年二月確定，暨於96年
    7 月26日，以96年度聲減字第2108號減為有期徒刑一年一月
    確定（惟則迄未執行完畢而尚不構成累犯）。
  (二)本案事實（施用毒品）：
    甲○○猶不思戒除毒癮，復基於同時施用第一級毒品海洛因
    及第二級毒品安非他命類（安非他命暨甲基安非他命）之犯
    意，於96年1 月10日晚間10時，在基隆市○○街189 號13樓
    居所，將海洛因及安非他命類混合捲放在香煙內火烤加熱使
    生霧化白煙再以口鼻吸食，藉以同時施用第一級毒品海洛因
    暨第二級毒品安非他命類1 次。乃為警於96年1 月10日晚間
    10時20分左右，在上址經甲○○同意搜索，當場扣得甲○○
    所有之第一級毒品海洛因3 包（驗餘後淨重合計4.5 公克）
    、第二級毒品甲基安非他命4 包（驗餘後淨重合計9.49公克
    ），嗣經採其尿液送驗，結果則呈嗎啡、安非他命暨甲基安
    非他命陽性反應，始悉上情。
三、案經臺北市政府警察局移送臺灣基隆地方法院檢察署檢察官
    偵查起訴。
    理  由
一、證據能力
  (一)關於「被告以外之人於審判外之言詞或書面陳述」：
  1.當事人爭執之部分（被告癸○○之部分）：
    查被告癸○○之辯護人固抗辯證人丁○○於警詢或偵查中之
    「審判外言詞陳述」，之於「被告癸○○」而言，俱屬證人
    於審判外之陳述，應無證據能力云云（本院96年10月3 日準
    備程序筆錄第2 頁）。惟按「被告以外之人於審判外之言詞
    或書面陳述，除法律有規定者外，不得作為證據。」「被告
    以外之人於偵查中向檢察官所為之陳述，除顯有不可信之情
    況者外，得為證據。」「被告以外之人於檢察事務官、司法
    警察官或司法警察調查中所為之陳述，與審判中不符時，其
    先前之陳述具有較可信之特別情況，且為證明犯罪事實存否
    所必要者，得為證據。」「被告以外之人於審判中有下列情
    形之一，其於檢察事務官、司法警察官或司法警察調查中所
    為之陳述，經證明具有可信之特別情況，且為證明犯罪事實
    之存否所必要者，得為證據：一死亡者。二身心障礙致記憶
    喪失或無法陳述者。三滯留國外或所在不明而無法傳喚或傳
    喚不到者。四到庭後無正當理由拒絕陳述者。」刑事訴訟法
    第一百五十九條第一項、第一百五十九條之一第二項、第一
    百五十九條之二、第一百五十九條之三定有明文。蓋92年2
    月6 日修正公布之刑事訴訟法，為保障被告之反對詰問權，
    乃酌採英美法之傳聞法則。是被告以外之人於審判外向法官
    所為之陳述、於偵查中向檢察官所為之陳述，及其於警詢中
    向司法警察（包括檢察事務官、司法警察官）所為之陳述，
    性質上均屬傳聞證據，依傳聞法則，原均無證據能力。考其
    緣由，無非因被告之反對詰問權，核屬憲法第八條第一項規
    定「非由法院依法定程序不得審問處罰」之正當法律程序所
    保障之基本人權及第十六條所保障之基本訴訟權，不容任意
    剝奪；本此意旨，上開所稱「得為證據」之被告以外之人於
    審判外向法官所為之陳述、於偵查中向檢察官所為之陳述，
    及彼等於審判外向司法警察（包括檢察事務官、司法警察官
    ）所為之陳述，當係指經被告或其辯護人「行使」或「得以
    行使」反對詰問權者而言。申言之，上述所謂「被告以外之
    人」，如予被告或其辯護人行使反對詰問權之機會，或該陳
    述人有因死亡、身心障礙致記憶喪失，乃至無法陳述，或滯
    留國外、所在不明而無法傳喚或傳喚不到，及其到庭後無正
    當理由拒絕陳述之情形者，彼等於審判外向法官所為之陳述
    及於偵查中向檢察官所為之陳述，除「顯有不可信之情況」
    者外，自皆得援為證據（最高法院95年度臺上字第2515號判
    決意旨參照）。而所稱之「顯有不可信之情況」，則係指關
    於檢察官取供程序，已經明顯違背程序規定，超乎正常期待
    ，而無可信任者而言。職此，判斷偵查中供述證據之證據適
    格，自應衡諸該供述作成之客觀條件及環境，例如陳述人於
    陳述時之心理狀態是否健全、有無違法取供情事，是否出於
    陳述者之真意所為之供述，資為判斷之依據，而非跳脫此客
    觀範圍而實質審認其供述內容究否可採，蓋此尚屬程序上證
    據能力「信用性」之問題，而與實質上其陳述內容是否真實
    可採之證明力「憑信性」有間（最高法院94年度臺上字第46
    65號判決意旨參照）。申言之，所稱「顯有不可信」者，乃
    無待進一步調查，從卷證本身作形式上觀察，一望即可就其
    陳述予以發現不可信之存在而言，此除主張其為不可信之一
    方，即主張其不可信積極存在之一方應予證明或該供述者本
    身所指明者外，其為法院依職權所發現者，亦有其適用。惟
    「被告以外之人」，倘於審判中「死亡」、「身心障礙致記
    憶喪失或無法陳述」、「滯留國外或所在不明而無法傳喚或
    傳喚不到」、「到庭後無正當理由拒絕陳述」，為免害及實
    體真實發見之訴訟目的，尤以刑事訴訟法第二百二十八條第
    二項、第二百二十九條至第二百三十一條之一及法院組織法
    第六十六條之三第一項第二款等規定，在在明文宣示司法警
    察官、司法警察具有調查犯罪嫌疑人犯罪情形及蒐集證據等
    種種職權，是以不宜毫無例外即否定其證據能力，乃特予立
    法明文，倘被告以外之人於檢察事務官、司法警察（官）調
    查中之陳述，係在可信之特別情況下所為，且為證明犯罪事
    實之存否所必要，而於審判程序中，發生事實上無從為直接
    審理之原因時，即得例外承認該等審判外之陳述，得採為證
    據。茲被告癸○○之辯護人雖就證人丁○○於警詢或偵查中
    之「審判外言詞陳述」抗辯如前，然觀其所執事由（「證人
    丁○○所陳內容不可採」），首係顯就「證據能力」及「證
    明力」二者有所混淆（按：被告癸○○之辯護人係以「丁○○所陳內容不可採」云云，抗辯證人丁○○偵訊供述之證據
    能力），至攸關其證據能力「信用性」之欠缺，則絲豪未見
    其曾具體指明或指出證明之方式。徵諸被告癸○○之辯護人
    一再就「證明力」、「證據能力」互為混淆，並藉此空言爭
    辯上揭偵訊筆錄之證據能力，實已在在顯與刑事訴訟之修法
    精神相悖，而非可取。實則：(甲)證人丁○○早在本案經起訴
    繫屬（96年8 月21日）以前之96年3 月16日，即已因病（敗
    血性休克）死亡。此業經本院職權連線查詢丁○○「個人除
    戶資料」屬實，並有上開查詢結果附卷足考。職此，本案自
    客觀以言，當已無賦予「被告癸○○暨其辯護人於審判庭詰
    問證人丁○○」之合理可能！換言之，被告癸○○暨其辯護
    人對於「證人丁○○」詰問權之不能行使，要非源於本院之
    任意剝奪，更已受到法律之適當保障。(乙)次就證人丁○○於
    偵查中之「審判外言詞陳述」而論，經核閱相關卷證資料之
    結果，證人丁○○於檢察官偵訊時，非特業經檢察官命為具
    結，且自形式上觀察其供述之作成、取得，亦未見檢察官有
    何違法取供而不具信用性之情事。此亦有證人丁○○之具結
    結文暨其相關筆錄附卷足考；尤以被告癸○○及其辯護人亦
    未能指出「檢察官究竟有何違法取供而不具信用性之情事」
    ，因認證人丁○○於偵查中供述之「任意性」及「信用性」
    ，當已足供擔保，且核無「顯有不可信之情況」。(丙)再就證
    人丁○○於司法警察調查詢問時之「審判外言詞陳述」而論
    ，其筆錄所載各該內容，概係出於證人丁○○之自由陳述，
    尤以證人丁○○斯時因另涉嫌施用毒品案件（該案業由本院
    以被告死亡為由，判決公訴不受理在案），故其筆錄製作過
    程，併曾因丁○○兼有另案犯罪嫌疑人之身分而經全程錄音
    錄影。此亦概經筆錄製作人（警員）即證人丙○○、壬○○
    於本院審理時到庭結證無誤（本院96年11月13日審判筆錄第
    7 頁、第14頁），並為被告癸○○之所不否認（同上揭審判
    筆錄第8 頁、第15頁）。因認證人丁○○於警詢中供述「可
    信之特別情況」業已獲得證明，尤以所供內容，亦在在攸關
    被告癸○○被訴販賣毒品構成要件事實之認定，是其「為證
    明犯罪事實之存否所必要」，亦屬無可置疑。綜上(甲)(乙)(丙)，
    因認被告癸○○暨其辯護人空言否認證人丁○○於警詢或偵
    查中證述之證據能力，尚非可取；證人丁○○之「審判外陳
    述」，無論為其「偵訊證述」抑或其「警詢供述」，之於「
    被告癸○○」而言，當均有「得為證據之適格能力」，即其
    「證據能力」之具備，事甚灼明。
  2.當事人雙方同意或未予爭執之部分（被告甲○○、癸○○）
    ：
    按被告以外之人於審判外之言詞或書面陳述，除法律有規定
    者外，不得作為證據，刑事訴訟法第一百五十九條第一項固
    有明文。惟被告以外之人於審判外之陳述，即令與同法第一
    百五十九條之一至同法第一百五十九條之四「傳聞證據排除
    之例外」等規定不符，然「經當事人於審判程序同意作為證
    據，法院審酌該言詞陳述或書面陳述作成時之情況，認為適
    當者，亦得為證據；當事人、代理人或辯護人於法院調查證
    據時，知有上開刑事訴訟法第一百五十九條第一項不得為證
    據之情形，而未於言詞辯論終結前聲明異議者，視為有前項
    之同意」，刑事訴訟法第一百五十九條之五亦有明定。蓋被
    告之「反對詰問權」，核屬憲法第八條第一項規定「非由法
    院依法定程序不得審問處罰」之正當法律程序所保障之基本
    人權及第十六條所保障之基本訴訟權，不容任意剝奪。是為
    保障被告之「反對詰問權」，92年2 月6 日修正公布之刑事
    訴訟法，乃酌採英美法之傳聞法則，明定被告以外之人於審
    判外之陳述，性質上均屬傳聞證據，依傳聞法則，原均無證
    據能力。此業經本院論述如前。惟「反對詰問權」既屬被告
    訴訟防禦之一種，則倘法院於審理之時，業已賦與被告合理
    主張是項權利之機會，乃被告於審慎評估其訴訟之優勝劣敗
    後，竟甘於放棄關此權利之行使（例如：證人於審判外之陳
    述已明，倘一再傳喚到庭俾踐行詰問，不過徒增審訊時間，
    而無助事實釐清。又如：倘傳喚證人到庭俾踐行詰問，不僅
    無從維護被告本身利益，甚且可能惡化刑事被告處境，使被
    告居於更為不利之劣勢），則已足見「反對詰問」之於被告
    本案防禦之了無助益！此際，倘仍強令被告為此主張，則其
    結果恐亦將與「被告之不防禦」無殊，而終將悖離憲法保障
    人民訴訟權及刑事訴訟法酌採英美傳聞法則之本旨。據此，
    被告本於自主意志而放棄「反對詰問權」之主張或行使，參
    諸憲法保障人民訴訟權之真意，自應賦與相對等之尊重。更
    何況，鑒於我刑事訴訟法採用傳聞證據排除法則之重要理由
    之一，無非「傳聞證據未經當事人以反對詰問予以覈實」，
    是倘當事人「不願」對原供述人為反對詰問，則自法理以言
    ，法院似亦全無假職權為名，任意介入以「否定」是項傳聞
    證據證據能力之空間、餘地！尤以參諸我刑事訴訟法第一百
    五十九條之五之立法理由，除係明確揭示前開傳聞證據排除
    法則之基本法理，更係明確指出本次修正併「參考日本刑事
    訴訟法第三百二十六條第一項規定」之立法意旨（參見立法
    理由三）；而「有關檢察官及被告均同意作為證據之傳聞書
    面材料或陳述，概可直接援引該國刑事訴訟法第三百二十六
    條規定資為傳聞證據排除例外之法律依據，祇於檢察官或被
    告不同意之例外情況，始須進而斟酌該等書面材料或陳述究
    否符合該國其他傳聞證據排除之例外規定，俾憑另行認定關
    此證據資料是否具備證據能力」，則向屬日本刑事審判實務
    之運作方式！本此同旨，我刑事訴訟法第一百五十九條之五
    當更加不宜逕為反於上開解釋，即應認為「在當事人間無爭
    執之案件中，傳聞證據基本上均可依據前引規定提出於法院
    使用」！準此，在證據能力俱無爭執之案件中，法院當亦毋
    庸再依刑事訴訟法第一百五十九條之一至同法第一百五十九
    條之四等規定為個別性之斟酌，並應逕自援引刑事訴訟法第
    一百五十九條之五，資為傳聞證據排除例外之法律依據，方
    符憲法保障基本人權及人民訴訟權之本旨！查：(甲)被告甲○○部分：證人辛○○、庚○○於「審判外之言詞陳述」（無
    論為其「偵訊證述」抑或其「警詢供述」），及相關扣案毒
    品鑑定書、相關涉案人之尿液檢驗報告（被告以外之人於審
    判外之書面陳述），概未經被告甲○○爭執其證據能力（本
    院96年10月17日準備程序筆錄第2-3 頁）；(乙)被告癸○○部
    分：相關扣案毒品鑑定書、相關涉案人之尿液檢驗報告（被
    告以外之人於審判外之書面陳述），亦未見被告癸○○暨其
    辯護人爭執其證據能力（本院96年10月3 日準備程序筆錄第
    2-3 頁）。兼以本院自形式審察「當事人雙方同意或未予爭
    執之證據資料」，其作成、取得當時外部情況，亦俱無「任
    意性」或「信用性」違反而顯然不適當之情形，而均與刑事
    訴訟法第一百五十九條之五之規定相符。據此按諸首開說明
    ，本院自應援引刑事訴訟法第一百五十九條之五規定資為傳
    聞證據排除例外之法律依據，即認：(甲)證人辛○○、庚○○
    於「審判外之言詞陳述」（無論為其「偵訊證述」抑或其「
    警詢供述」），及相關扣案毒品鑑定書、相關涉案人之尿液
    檢驗報告（被告以外之人於審判外之書面陳述），之於「被
    告甲○○」而言；(乙)此部分相關扣案毒品鑑定書、相關涉案
    人之尿液檢驗報告（被告以外之人於審判外之書面陳述），
    之於「被告癸○○」而言，當亦均有證據能力，而毋庸再依
    刑事訴訟法第一百五十九條之一至同法第一百五十九條之四
    等規定為個別性之斟酌。
  (二)關於卷附監聽譯文（被告癸○○之部分）
    按通訊監察錄音之譯文，僅屬依據監聽錄音結果予以翻譯之
    文字，固具文書證據之外觀，但實際上仍應認監聽所得之錄
    音帶或光碟，始屬調查犯罪所得之證物，乃係刑事訴訟法第
    一百六十五條之一第二項所稱之證物，如其蒐證程序合法，
    並經合法調查，自具證據能力。因此檢察官如提出通訊監察
    錄音之譯文為其證據方法，實乃以其監聽所得之錄音帶或光
    碟，為調查犯罪所得之證物，法院本應依刑事訴訟法第一百
    六十五條之一所列之方法調查，以判斷該錄音帶或光碟是否
    與通訊監察錄音之譯文相符。而監聽錄音製作之譯文，雖通
    常為偵查犯罪機關單方面製作，然若被告或訴訟關係人對其
    真實性並無爭執，經法院於審判期日提示譯文供當事人辨認
    、表示意見並為辯論者，程序自屬適法（最高法院95年度臺
    上字第295 號、94年度臺上字第4665、1270號、93年度臺上
    字第6510號判決意旨參照）。即警察機關對犯罪嫌疑人依法
    監聽電話所製作之通訊監察紀錄譯文，實乃該監聽電話錄音
    之「派生證據」，是其倘係公務員（員警）依法定程序而取
    得，被告或訴訟關係人就其真實性復無爭執（即不否認譯文
    所載對話內容之真實無偽），法院並曾依刑事訴訟法第一百
    六十五條第一項規定，踐行證據調查之法定程序，向被告宣
    讀或告以要旨，則其自得採為認定被告有罪之基礎，而有證
    據能力。查被告癸○○暨其辯護人概不否認「本案卷附相關
    監聽譯文之真實無偽」（即就「譯文所載內容」與「監聽側
    錄情節」相符乙節俱不爭執；本院96年10月3 日準備程序筆
    錄第3 頁），本案卷附相關監聽譯文，復均係源自合法監聽
    （即其均係本於檢察官依法核發之通訊監察書而為實施，且
    其各該監聽期間、通訊號碼亦悉與通訊監察書所核准之範圍
    相符，參見偵字第826 號第148-158 頁），是其自屬公務員
    依法定程序所取得之證據資料，尤以均業經本院踐行證據調
    查之法定程序，於審判期日向被告宣讀或告以要旨（參見本
    院歷次準備程序筆錄暨本院96年12月18日審判筆錄第4 頁）
    ，按諸首開說明，關此監聽譯文自得採為認定被告有罪之基
    礎，而為本案審判之適格證據。
  (三)扣案證物
  1.96年1 月10日晚間8 時左右，在基隆市○○路129 號前之搜
    索扣押程序（被告癸○○之部分）：
    按「現行犯，不問何人得逕行逮捕之。犯罪在實施中或實施
    後即時發覺者，為現行犯。」刑事訴訟法第八十八條第一項
    、第二項分別定有明文。次按「檢察官、檢察事務官、司法
    警察官或司法警察逮捕被告、犯罪嫌疑人或執行拘提、羈押
    時，雖無搜索票，得逕行搜索其身體、隨身攜帶之物件、所
    使用之交通工具及其立即可觸及之處所。」「因逮捕被告、
    犯罪嫌疑人或執行拘提、羈押，有事實足認被告或犯罪嫌疑
    人確實在內者，檢察官、檢察事務官、司法警察官或司法警
    察，雖無搜索票，得逕行搜索住宅或其他處所。」刑事訴訟
    法第一百三十條、第一百三十一條第一項第一款亦規定甚明
    。查「員警因現譯人員依法監聽所及時轉達之現譯快報，分
    組趕抵基隆市○○路129 號附近部署埋伏，並果在『南榮路
    129 號前』，逮捕『甫自基隆市○○路129 號之遊藝場內緩
    步而出與丁○○會合』暨『甫向丁○○收取現金3,000 元』
    之被告癸○○，經搜索其隨身攜帶物件，除當場起獲『丁○○甫行交付、面額各為1,000 元之紙鈔3 張』，並在其肩背
    包內起獲『第一級毒品海洛因2 包（驗餘後淨重合計1.82公
    克）』，及其用以與丁○○通話聯繫、內插『0000000000』
    晶片卡（SIM 卡）撥接使用之行動電話1 具、其供己施用之
    第二級毒品甲基安非他命1 包（驗餘後淨重0.36公克）」等
    查獲經過，分據本件部署埋伏員警即證人丙○○、戊○○、
    黃起忠於本院審理時結證在卷（本院96年11月13日審判筆錄
    ），並有臺北市政府警察局警察大隊搜索扣押筆錄暨扣押物
    品目錄表1 份在卷可佐（偵字第826 號偵查卷第171-175 頁
    ），且為被告癸○○所不否認（按：被告癸○○雖否認涉犯
    販賣第一級毒品海洛因之犯行，然則概未否認查緝員警到庭
    所指之查獲經過）。觀此查獲緣由，被告癸○○顯係在犯罪
    實施中經即時發覺（此要不因被告癸○○否認犯罪即有不同
    ），即其逮捕過程，首即核與刑事訴訟法第八十八條第一項
    、第二項之規定相符；又關此逮捕程序既無違誤，查緝員警
    因而附帶搜索犯罪嫌疑人所隨身攜帶之物件，當亦於法有據
    （刑事訴訟法第一百三十條、第一百三十三條第一項規定規
    定參照）。茲查緝員警既係本此合法之逮捕、搜索程序，進
    而發覺、查扣「得為本案證據或得沒收」之「面額各為1,00
    0 元之紙鈔3 張（計3,000 元）」、「第一級毒品海洛因2
    包（驗餘後淨重合計1.82公克）」、「內插『0000000000』
    晶片卡（SIM 卡）撥接使用之行動電話1 具」、「第二級毒
    品安非他命1 包（驗餘後淨重0.36公克）」，則其搜索、扣
    押程序自亦查無瑕疵之可指。從而，關此扣案證物之證據能
    力（證據之適格性），首無可疑。
  2.96年1 月10日晚間10時20分左右，在基隆市○○街189 號13
    樓之搜索扣押程序（被告甲○○之部分）：
    按「搜索，經受搜索人出於自願性同意者，得不使用搜索票
    。但執行人員應出示證件，並將其同意之意旨記載於筆錄。
    」「有人住居或看守之住宅或其他處所，不得於夜間入內搜
    索或扣押。但經住居人、看守人或可為其代表之人承諾或有
    急迫之情形者，不在此限。」刑事訴訟法第一百三十一條之
    一、第一百四十六條第一項業有明定。查員警於96年1 月10
    日晚間10時20分左右，係經「同意權人」被告甲○○之同意
    ，方於夜間搜索有人住居之基隆市○○街189 號13樓（被告
    甲○○斯時居所），乃當場扣得被告甲○○所有之第一級毒
    品海洛因3 包（驗餘後淨重合計4.5 公克）、第二級毒品安
    非他命4 包（驗餘後淨重合計9.49公克）等查獲緣由，非特
    迭經被告甲○○敘明在卷，並有臺北市政府警察局警察大隊
    搜索扣押筆錄暨扣押物品目錄表1 份附卷足考（偵字第826
    號偵查卷第176-184 頁）。觀此搜索過程，當係核與刑事訴
    訟法第一百三十一條之一、第一百四十六條第一項之規定相
    符；準此，扣案之被告甲○○所有之第一級毒品海洛因3 包
    （驗餘後淨重合計4.5 公克）、第二級毒品安非他命4 包（
    驗餘後淨重合計9.49公克），其證據能力（證據之適格性）
    之具備，亦屬灼然。
二、事實認定
  (一)被告癸○○被訴販賣毒品之部分（即如本判決事實欄一(一)所
    載）
    訊之被告癸○○固不否認丁○○曾於上開時間，以「000000
    00」或「00000000」撥打其持用之「0000000000」與之聯繫
    ，暨其確曾以肩背袋攜同第一級毒品海洛因2 包（驗餘後淨
    重合計1.82公克），自基隆市○○路129 號之遊藝場內緩步
    而出，乃其甫與在場等候之丁○○會合暨收受丁○○所持交
    之現金3,000 元（即扣案面額各為1,000 元之紙鈔3 張），
    旋遭現場埋伏員警趨前逮捕等事實（本院96年10月3 日準備
    程序筆錄第5 頁所載之兩造不爭執事項），惟矢口否認有何
    販賣第一級毒品海洛因之犯行，辯稱：扣案之現金3,000 元
    （即扣案面額各為1,000 元之紙鈔3 張），實係伊向丁○○
    所商借項款；扣案之海洛因2 包（驗餘後淨重合計1.82公克
    ），則為伊供己施用而隨身攜帶云云（本院96年9 月17日、
    96年10月3 日準備程序筆錄）。被告癸○○之辯護人並或以
    「證人丁○○隱暪彼2 人互為舊識」、或以「本案查獲情節
    核與毒品交易之常態不符」、或以「扣案之海洛因2 包，其
    市值顯與證人丁○○所持交之現金3,000 元不相當」等情詞
    （本院96年12月18日審判筆錄第10-11 頁之辯護意旨），指
    稱：證人丁○○之所證不實云云。經查：
  1.被告癸○○與丁○○（業於96年3 月16日死亡）前因不明原
    因而相互結識；扣案之「0000000000」晶片卡1 枚，則係被
    告癸○○之不詳友人申辦後，於95年10月間，持交予被告癸○○保管使用，迄96年1 月10日晚間8 時為警查獲扣案時止
    。此分經被告癸○○、證人丁○○敘明在卷（被告癸○○供
    述，參見本院96年9 月17日準備程序筆錄第4 頁；證人丁○○供述，參見毒偵字第133 號偵查卷第15頁、偵字第826 號
    偵查卷第223 頁背面）。且經本院對被告提示「0000000000
    」與「00000000」、「0000000000」與「00000000」撥接通
    話之相關譯文（偵字第826 號偵查卷第43-44 頁）暨告以要
    旨，被告亦不否認上開譯文之所載，即係其與證人丁○○之
    談話內容，暨彼2 人確曾藉此相約在「基隆市○○路129 號
    前」會面無誤（本院96年9 月17日準備程序筆錄第4 頁、第
    3 頁）。據此，被告癸○○與證人丁○○2 人，確曾分別於
    本判決事實欄一(一)所載之各該通話時間，以「0000000000」
    與「00000000」，或「0000000000」與「00000000」撥接通
    話如「偵字第826 號偵查卷第43-44 頁譯文」之所載，並曾
    藉此相約在「基隆市○○路129 號前」會面等客觀情節，當
    屬本院首堪認定。
  2.其次，被告癸○○與證人丁○○如前揭1.之所述，以電話邀
    約既畢，被告癸○○旋於96年1 月10日晚間8 時左右，自基
    隆市○○路129 號之遊藝場內緩步而出；乃被告癸○○甫與
    在場等候之證人丁○○會面暨收受丁○○所持交之現金3,00
    0 元（即面額各為1,000 元之紙鈔3 張），旋遭埋伏員警趨
    前逮捕；員警並當場查扣「證人丁○○甫持交予被告癸○○
    之現金3,000 元」，暨在被告癸○○之肩背袋內起獲「第一
    級毒品海洛因2 包（驗餘後淨重合計1.82公克）」及其用以
    與丁○○通話聯繫之「0000000000」晶片卡（SIM 卡）1 枚
    。此亦據被告癸○○自陳無誤（本院96年9 月17日準備程序
    筆錄第2 頁、第4 頁），並經證人丁○○、丙○○、戊○○
    、黃起忠證述明確（證人丁○○供述，參見毒偵字第133 號
    偵查卷第15頁、偵字第826 號偵查卷第223 頁背面；證人丙○○、戊○○、黃起忠等3 人供述，參見本院96年11月13日
    審判筆錄），且有臺北市政府警察局警察大隊搜索扣押筆錄
    暨扣押物品目錄表1 份（偵字第826 號偵查卷第171-175 頁
    ）、法務部調查局96年3 月16日調科壹字第09623022400 號
    鑑定通知書正本1 紙（毒偵字第500 號偵查卷第2 頁）在卷
    暨面額各為1,000 元之紙鈔3 張（計3,000 元）、「第一級
    毒品海洛因2 包（驗餘後淨重合計1.82公克）」、「000000
    0000」晶片卡1 枚扣案可佐。是被告癸○○與證人丁○○除
    曾藉由「0000000000」與「00000000」，或「0000000000」
    與「00000000」撥接通話，俾互為邀約見面，「證人丁○○
    更即於話畢後，攜同現金3,000 元到場」；「被告癸○○亦
    旋於話畢後，攜同海洛因2 包到場」等客觀事實，尤屬灼然
    且無可疑。
  3.證人丁○○素有施用第一級毒品海洛因之慣行。此除經證人
    己○○（丁○○之胞兄）證述在卷（本院96年11月13日審判
    筆錄第17頁），觀諸臺灣高等法院被告（丁○○）前案紀錄
    表、臺灣尖端先進生技醫藥股份有限公司96年1 月24日濫用
    藥物檢驗報告（證人丁○○於96年1 月10日為警併予查獲而
    採集之尿液檢體，經送請檢驗之結果，呈嗎啡【海洛因代謝
    後之尿液檢出成份】陽性反應。參見偵字第826 號偵查卷第
    32-33 頁）所載內容益明。而證人丁○○本次係因亟思施用
    海洛因，並因姓名年籍不詳綽號「阿寶」之友人告稱：「被
    告癸○○有海洛因供應門路」，方於96年1 月10日下午6 時
    34分左右，以「00000000」撥打被告癸○○持用之「000000
    0000」行動門號，對被告癸○○詢稱：「弄3 張就好！可不
    可以？」藉此對被告癸○○為「擬以現金3,000 元價購海洛
    因」之要約，並因被告癸○○允為代其洽尋貨源（按：被告
    癸○○聞言後係回稱：「嘔！沒關係啦！」），而續以「那
    7 點的時候我再打電話給妳！」藉此與被告癸○○達成海洛
    因買賣之初步合意。同日晚間7 時7 分左右，證人丁○○果
    再以「00000000」撥打被告癸○○持用之「0000000000」行
    動門號詢稱：「喂？『小貞』喔？現在方便嗎？」藉此向被
    告癸○○確認海洛因之調貨情況，並經被告癸○○回稱：「
    好啊！」而為其業已取得交易標的之表示，暨先、後告稱：
    「我沒車」、「你再5 至10分鐘搭計程車，然後告訴司機到
    南榮路129 號」而與證人丁○○商定約見交易之概略時、地
    。同日晚間7 時45分左右，證人丁○○果依約攜帶面額各為
    1,000 元之紙鈔3 張（計3,000 元），孤身1 人抵達基隆市
    ○○路129 號之遊藝場門口，並續以「00000000」撥打「00
    00000000」行動門號對被告癸○○詢稱：「我在這兒走來走
    去找不到妳？」經被告癸○○回稱：「就南榮路129 號啊！
    我就在門口等你啊！」證人丁○○又續以：「好！我走過去
    ，我告訴妳喔，我心臟有開過刀，然後身上披了1 條護肩帶
    。」被告癸○○則續為答稱：「我身上穿全黑色衣褲，就站
    在129 號門口！」藉此互為確認彼等雙方本次衣著暨其約見
    交易之地點所在。乃彼2 人甫於96年1 月10日晚間8 時左右
    ，在「基隆市○○路129 號前」會面，證人丁○○甫依約將
    海洛因之買賣價金（即扣案之現金3,000 元）持交予被告癸○○，彼2 人旋遭埋伏員警趨前逮捕如前揭2.之所述。此亦
    均經證人丁○○於警詢暨偵查中證述明確（毒偵字第133 號
    偵查卷第15-16 頁、偵字第826 號偵查卷第223-224 頁），
    且有如前揭1.所述之「0000000000」與「00000000」、「00
    00000000」與「00000000」監聽譯文（偵字第826 號偵查卷
    第43-44 頁）在卷暨如前揭2.所述之現金3,000 元（面額各
    為1,000 元之紙鈔3 張）、海洛因2 包扣案足佐。茲被告癸○○之辯護人雖或以「證人丁○○隱暪其與被告癸○○互為
    舊識」、或以「被告癸○○並未將扣案海洛因2 包取交予證
    人丁○○（按：海洛因2 包係員警在被告癸○○之肩背袋內
    起獲扣案），此一過程顯與毒品交易之常態顯然不符」、或
    以「經被告癸○○攜帶到場之海洛因2 包，其市值尚非與證
    人丁○○所持交之現金3,000 元相當」等情詞（本院96年12
    月18日審判筆錄第10-11 頁之辯護意旨），指稱：證人丁○○之所證不實云云；被告癸○○則係辯稱：現金3,000 元（
    即扣案面額各為1,000 元之紙鈔3 張）實係伊向丁○○所商
    借項款、海洛因2 包則為伊供己施用而隨身攜帶云云。然查
    ：
  (1)首觀被告癸○○歷次陳述暨證人丁○○歷次證述，被告癸○○與證人丁○○彼此之間，實「不存在」足可誘使證人丁○○故意反於真實、設詞構陷之「宿怨糾紛」！是倘被告癸○○所指「借錢」云云非虛，則證人丁○○虛捏關此販賣情節
    俾「入被告癸○○於罪」之動機、目的何在？更何況，被告
    癸○○之辯護人固迭以「證人丁○○隱暪其與被告癸○○互
    為舊識」云云，而指「證人丁○○所供各節俱非實在」，並
    曾聲請本院傳喚證人己○○到庭說明「證人丁○○與被告癸○○確屬舊識」之事實（本院96年11月23日審判筆錄第16頁
    ）。惟細繹證人丁○○之歷次供述，證人丁○○雖曾證稱「
    其係經由姓名年籍不詳綽號『阿寶』之友人告稱『被告癸○○有海洛因供應門路』，方以如前所述之電話互為聯繫，藉
    此向被告癸○○要約而為價購海洛因之意思表示」，詳如前
    述；然遍核證人丁○○之所證內容，實俱乏「否認自己與被
    告癸○○實乃舊識」之片言隻語！是辯護人指「證人丁○○
    隱暪其與被告癸○○互為舊識」云云，本院已不知其所憑為
    何？至證人丁○○雖係證稱「經由姓名年籍不詳綽號『阿寶
    』之友人轉達，方悉『被告癸○○有海洛因之供應門路』」
    等情詞；然「證人丁○○、被告癸○○2 人究否相識」，與
    「證人丁○○究否早已知悉被告癸○○有販賣海洛因之門路
    」，實屬迥不相牟之二事，是倘以此而泛指「證人丁○○主
    觀上顯有隱暪自己與被告癸○○互為舊識之意思」，當更係
    斷章取義且毫無根據！實則，徵諸證人丁○○於96年1 月10
    日晚間7 時7 分，以「00000000」撥接被告癸○○持用之「
    0000000000」行動門號，而與被告癸○○對話略稱：「...
    【被告癸○○】老Ｋ沒在家嗎？【證人丁○○】就是不在啊
    ！他去大陸了，我從昨天早上就沒了撐到現在，然後打妳電
    話都沒接... 」（偵字第826號偵查卷第43-44頁）等內容，
    固堪認被告癸○○辯稱自己與證人丁○○互為舊識乙節，要
    非無稽；惟對照證人丁○○於96年1 月10日晚間7 時45分，
    以「00000000」撥接被告癸○○持用之「0000000000」行動
    門號，而與被告癸○○對話略稱：「... 【證人丁○○】..
    . 我告訴妳喔，我心臟有開過刀，然後身上披了1 條護肩帶
    。【被告癸○○】我身上穿全黑色衣褲，... 」（同上偵查
    卷第44頁）等情詞，核亦足見被告癸○○與證人丁○○縱屬
    舊識，然彼2 人之交情應止泛泛，否則，當不至「於會面以
    前」，猶須藉上開情詞「再三確認彼等雙方之衣著外觀」！
    茲證人丁○○與被告癸○○既非知交，則證人丁○○指其係
    經由友人「阿寶」之轉達，方得悉被告癸○○有海洛因之供
    應門路等語，自客觀以言，當亦合乎常情，且更適足與彼2
    人之通話內容互為稽合。據此互為勾稽，非特辯護人所指「
    證人丁○○否認自己與被告癸○○互為舊識」云云，毫無事
    實根據而非可取；且尤足反徵證人丁○○證稱「其係經由姓
    名年籍不詳綽號『阿寶』之友人告稱『被告癸○○有海洛因
    供應門路』，方以如前所述之電話互為聯繫，藉此向被告癸○○要約而為價購海洛因之意思表示」等情節，當與事實相
    符而尤為可採。
  (2)再觀所指「被告癸○○收受證人丁○○所持交之現金3,000
    元以後，並未將自己肩背袋內之海洛因2 包取交予證人丁○○」，可見「本案顯然違反『毒品交易必係一手交錢、一手
    交貨』之常態」云云（本院96年12月18日審判筆錄第11頁）
    ，所稱「毒品交易之常態」，首即遠非吾人日常生活所足可
    體認，是辯護人憑以論證「毒品交易必係一手交錢、一手交
    貨」之基礎究竟何在，本院誠已不得而知！其次，「扣案之
    海洛因2 包，固係員警在被告癸○○之肩背袋內起獲扣案」
    ，此均經本院詳述如前（參見前揭2.）；惟徵諸證人戊○○
    證稱：「... 其實在此以前，我們已經監聽被告癸○○2 個
    月了。... 【你有無看到丁○○將錢交給被告？】有。【你
    有無看到被告將毒品交予丁○○？】沒有。【既然已經目睹
    丁○○將現金交付被告收受，為何不等被告將毒品交給證人
    丁○○再上前查緝逮捕他們2 人？】因為當天到場警員其實
    只有3 人，包括我、黃起忠、丙○○，我們擔心他2 人交易
    完畢後，就會分頭離開現場，我們當時只有3 名警力，倘若
    還要分成二部分去分別追捕被告、丁○○，可能會因警力不
    足而危害我們警察人員的安全，所以我們才會在交易尚未完
    成的情況下，他2 人還在一起時，就立刻上前逮捕他2 人。
    」（本院96年11月13日審判筆錄第9 頁、第10-11 頁）證人
    黃起忠結稱：「【任職？】臺北市政府警察大隊偵六隊警員
    。【96年1 月10日晚上7 時50分在基隆市○○區○○路129
    號搜索的行動是何人指揮？】是我本人。【是否因監聽現譯
    情資得知他們要在現場交易？】是，我們確實是因現譯快報
    才趕到現場，到場時，見丁○○已抵達，但則未見被告行蹤
    ，只看到丁○○先走過去再繞回來，這期間，丁○○與被告
    一直有通話聯繫，我們經由現譯人員轉報，得知被告與丁○○的聯絡內容為被告藉由電話向丁○○確定見面地點，後來
    才目睹被告自遊藝場內走出來，並與丁○○進行交易。我們
    見到丁○○把錢拿給被告，就上前逮捕他2 人，當時在被告
    身上查獲扣案的海洛因，是從被告隨身包包內當場起出。..
    . 【能否確認當日究竟如何分派查緝行動？】當時我、丙○○、戊○○3 人先到場，我有安排支援的人員，但支援的人
    還沒有到場。【證人雖未參與監聽，可否依當日現譯人員所
    轉知的內容，指出卷附譯文哪些是在你們到場，見到證人丁○○抵達後，才由被告、丁○○確認見面地點所為之對話？
    並提示偵卷第43頁、44頁監聽譯文】【證人當庭指出96年1
    月10日下午7 時45分46秒之通話譯文內容為現譯人員轉知之
    被告、丁○○確認見面地點之對話內容】。【據你們當時所
    見，丁○○當時衣著外觀如何？】我記得丁○○身上確實有
    一條肩護帶，但不記得掛在右肩或左肩，依據丁○○後來的
    陳述，我們方得知丁○○曾經心臟開刀，因而有那一條肩護
    帶。」（同上揭審判筆錄第11-12 頁、第13頁）核亦足見：
    被告癸○○收受證人丁○○所持交之現金3,000 元以後，旋
    因埋伏員警趨前逮捕，方「未能」將自己肩背袋內之海洛因
    2 包取交予證人丁○○！換言之，被告癸○○攜帶到場之海
    洛因2 包，實係囿於「員警逮捕」等外力之介入，方未致生
    「轉手交付（由被告癸○○取交予證人丁○○）」之結果！
    是其「轉手交付」結果之未發生，與被告癸○○主觀意願之
    渺無相涉，更屬灼然；乃辯護人竟倒果為因，藉此論稱「被
    告癸○○收受證人丁○○所持交之現金3,000 元以後，並未
    將自己肩背袋內之海洛因2 包取交予證人丁○○」云云，則
    其所辯各節之一無足取，事甚顯然，遑論以此推翻前揭不利
    於被告癸○○之客觀事證。
  (3)至所稱「扣案之海洛因2 包，其市值尚非與證人丁○○所持
    交之現金3,000 元相當」云云（本院96年12月18日審判筆錄
    第10-11 頁之辯護意旨），更顯乏其所本！蓋辯護人雖指金
    額「不相當」云云，然其始終未曾具體指明所認「相當」金
    額之範圍何在，則其所稱之「不相當」究何所憑，自客觀以
    言，首已足堪啟人疑竇！更何況，販賣海洛因等毒品之行為
    ，本無一定之公定價格，是其各次買賣之價格，當亦各有差
    異，而每隨供需雙方之資力、關係之深淺、需求之數量、貨
    源之充裕與否、販賣者對於資金之需求如何即殷切與否，以
    及政府查緝之態度，進而為各種不同之風險評估，而為機動
    性之調整，是其價格標準，本非一成不變！據此以觀，毒品
    買賣又何來辯護人所指之「相當金額」足可恃為其反面論證
    「不相當」之依憑？尤有甚者，毒販藉由「價差」、「量差
    」或其「純度（如摻入葡萄糖等物）」以謀己利之方式或有
    差異，然其藉此非法行為以圖己利之最終目的則無二致。以
    之對照扣案海洛因2 包，其驗餘後淨重1.82公克、純度62.8
    4%（參見毒偵字第500 號偵查卷第2 頁之法務部調查局96年
    3 月16日調科壹字第09623022400 號鑑定通知書），則其「
    純質」淨重，亦不過僅止1.14公克，即倘以「海洛因1.14公
    克；買賣價金3,000 元」之對價關係而論，客觀上更難認有
    何辯護人所指「不相當」之可言！是被告癸○○之辯護人泛
    以「不相當」等情詞，辯稱：證人丁○○所指「扣案之3,00
    0 元即係本次海洛因之買賣價金」等各節俱非實在云云，當
    更係一無所本，要非可取。實則，被告癸○○雖辯稱：「扣
    案現金（3,000 元）核屬其向證人丁○○所借項款」云云；
    然其則未否認證人丁○○於96年1 月10日下午6 時34分左右
    ，以「00000000」撥打其本人持用之「0000000000」行動門
    號詢以：「弄3 張就好！可不可以？」所稱「3 張」，實乃
    「向藥頭以3,000 元價購海洛因」之暗語（本院96年9 月17
    日準備程序筆錄第3-4 頁）。據此對照證人丁○○證稱：「
    因友人『阿寶』轉知『被告癸○○有海洛因供應門路』，其
    方於96年1 月10日下午6 時34分左右，以『00000000』撥打
    被告癸○○持用之『0000000000』行動門號，對被告癸○○
    詢稱：『弄3 張就好！可不可以？』藉此對被告癸○○為『
    擬以現金3,000 元價購海洛因』之要約，乃其本次甫將海洛
    因之買賣價金3,000 元交付予被告癸○○，旋為埋伏員警當
    場查獲」等情節，實尤足彰顯證人丁○○所證各節之真實無
    偽。反觀被告癸○○飾詞諉稱：「當天是丁○○打電話給我
    ，問我藥頭是否在129 號的電動玩具店，丁○○打電話給我
    時，我人就在該店內，因藥頭也在，所以我才會叫丁○○快
    來，我在電話中問丁○○，你身上有多少錢，我的問法是『
    你那裡有幾張？』，丁○○回答我『有3 張』，沒有提到其
    他，也沒有什麼用意。後來，丁○○抵達電動玩具店時，正
    好藥頭離開，我的錢也用來玩電玩而輸光光了，所以我就向
    丁○○開口借錢，因為我還想繼續玩電玩，正好電話中得悉
    丁○○身上有3,000 元現金，所以才會起意向他借錢，我跟
    丁○○借錢後，丁○○便把身上3,000 元交給我... 」云云
    （本院96年9 月17日準備程序筆錄第3 頁），在在核與首開
    譯文所示之「證人丁○○向被告癸○○要約『弄3 張』（而
    非被告癸○○向證人丁○○為借款之要約）」、「證人丁○○與被告癸○○確認彼等衣著外觀暨見面地點（而非囑託被
    告癸○○代為探詢「藥頭」之所在）」，難相稽合。據此勾
    稽，相較於證人丁○○之證述而言，被告癸○○所辯各節之
    不實，當係不言可喻，且尤足反徵被告癸○○之飾詞情虛！
  (4)綜上，因認被告癸○○所辯「借款」云云，顯然昧於事實而
    無足取；至證人丁○○所證聯絡被告癸○○、向被告癸○○
    要約、洽購海洛因，暨其當面交付海洛因買賣價金3,000 元
    等客觀情節，則與事實相符而為可採。
  4.末以，被告癸○○固飾詞否認販賣第一級毒品海洛因以資圖
    利之犯行，兼以勾稽相關卷證之結果，亦俱乏足供認定被告
    癸○○取得扣案海洛因2 包之時間、地點、對象及其價格等
    相關資料；惟按販賣海洛因等毒品之行為，本無一定之公定
    價格，是其各次買賣之價格，當亦各有差異，而或隨供需雙
    方之資力、關係之深淺、需求之數量、貨源之充裕與否、販
    賣者對於資金之需求如何即殷切與否，以及政府查緝之態度
    ，進而為各種不同之風險評估，而為機動性之調整，是其價
    格標準，自非一成不變，且販賣者從各種「價差」或「量差
    」或係「純度（如摻入葡萄糖等物）」謀取利潤方式，或有
    差異，然其所圖利益之非法販賣行為目的，則屬相同，並無
    二致。因之，販賣利得，除經行為人（被告）坦承，或其價
    量至臻明確，確實難以究其原委。然按一般民眾普遍認知毒
    品之非法交易，向為政府查禁森嚴且重罰不寬貸，衡諸常情
    ，倘非有利可圖絕無平白甘冒被重罰高度風險之理，從而，
    舉凡其有償交易，除足反證其確另基於某種非圖利本意之關
    係外，通常尚難因無法查悉其買進、賣出之差價，而諉無營
    利之意思，或阻卻販賣犯行之追訴（最高法院87年臺上字第
    3164號判決）；又販賣毒品之所謂販賣行為，係行為人基於
    營利之目的，而販入或賣出毒品而言。販賣毒品者，其主觀
    上須有營利之意圖，且客觀上有販賣之行為即足構成，至於
    實際上是否已經獲利則非所問。即於有償讓與他人之初，係
    基於營利之意思，並著手實施，而因故無法高於購入之原價
    出售，最後不得不以原價或低於原價讓與他人時，仍屬販賣
    行為。必也始終無營利之意思，縱以原價或低於原價有償讓
    與他人，方難謂為販賣行為，而僅得以轉讓罪論處（最高法
    院93年度臺上字第1651號判決足資參照）。茲就本案情節而
    論，證人丁○○與被告癸○○之毒品上手，彼此素不相識，
    此觀證人丁○○猶須透過被告癸○○價購扣案海洛因等情節
    自明；是證人丁○○既不可能逕與被告癸○○毒品上手直接
    聯繫，亦不可能得悉被告癸○○向其毒品上手取得扣案海洛
    因貨源之對價，是自人性角度而為觀察，被告癸○○藉此機
    會，居中坐地起價，利用本次轉手機會而從中賺取微量價差
    之可能，首即無可排除；兼以海洛因價格昂貴、取得不易，
    毒品交易又屢為政府檢警單位嚴予取締之犯罪，法律並就此
    懸有重典處罰，被告癸○○與證人丁○○彼此之間，其交情
    復僅止泛泛（參見前揭3.(1)），則自常情事理而論，倘無利
    可圖，被告癸○○又何來甘願為證人丁○○犯險取貨之意願
    ；更何況，扣案之海洛因2 包，其驗餘後淨重1.82公克、純
    度62.84%（參見前揭3.(3)），顯見其內已經混摻相當雜質，
    則被告癸○○取得海洛因以後，為圖得利益，自非全無添入
    雜質秤重分裝出售，以求降低其成本價格之可能。是雖本院
    無從推認「被告癸○○取得扣案海洛因2 包之時間、地點、
    對象及其價格」，然被告癸○○本次之所以與證人丁○○達
    成「3,000 元、扣案海洛因2 包」之買賣合意，必係肇因於
    「被告癸○○猶有相當利潤之賺取」，此應無可疑。從而，
    扣案之海洛因2 包，固囿於「員警逮捕」等外力之介入，方
    未致生「轉手交付（由被告癸○○取交予證人丁○○）」之
    結果，惟被告癸○○攜同扣案海洛因2 包到場之時，其主觀
    上，必有營利之意圖及販賣之故意，此應堪認定。
  5.綜上研析，因認被告癸○○及其辯護人之所辯，一無足取；
    本案事證明確，被告癸○○如本判決事實欄一(一)所載，販賣
    海洛因予丁○○以資營利而未遂之犯行，已堪認定。
  (二)被告癸○○、甲○○被訴施用毒品之部分（即如本判決事實
    欄一(二)、本判決事實欄二所載）
    如本判決事實欄一(二)所載之施用毒品情節，業據被告癸○○
    於本院審理時坦承無誤，且有被告癸○○所有之第二級毒品
    安非他命1 包（驗餘後淨重0.36公克）扣案暨臺北市政府警
    察局96年5 月8 日北市鑑毒字第96號鑑驗通知書正本1 紙（
    偵字第826 號偵查卷第277 頁）在卷可佐；至如本判決事實
    欄二所載之施用毒品情節，亦經被告甲○○於本院審理時坦
    承不諱，並有被告甲○○所有之第一級毒品海洛因3 包（驗
    餘後淨重合計4.5 公克）、第二級毒品甲基安非他命4 包（
    驗餘後淨重合計9.49公克）扣案暨法務部調查局96年3 月16
    日調科壹字第09623022420 號鑑定書正本1 紙（偵字第826
    號偵查卷第230 頁）、內政部警政署刑事警察局96年2 月15
    日刑鑑字第0960019741號鑑定書正本1 紙（偵字第826 號偵
    查卷第226 頁）附卷足考。又被告癸○○如本判決事實欄一
    (二)所載；被告甲○○如本判決事實欄二所載，為警查獲而採
    集之尿液檢體，經送請臺灣尖端先進生技醫藥股份有限公司
    以氣相層析質譜儀法為確認檢驗之結果，均呈嗎啡（海洛因
    代謝後尿液檢出成份）、安非他命暨甲基安非他命陽性反應
    。此亦有被告癸○○、甲○○之各該臺灣尖端先進生技醫藥
    股份有限公司濫用藥物檢驗報告（偵字第1365號偵查卷第4
    頁、偵字第1364號偵查卷第4 頁）暨相對應之尿液檢體對照
    表各1 件在卷可憑；參之以酵素免疫分析或薄層定性分析等
    方式為初步篩檢者，檢驗結果雖有相當程度偽陽性之可能，
    然以氣（液）相層析、質譜分析之儀器為交叉確認者，檢驗
    結果出現偽陽性之機率則極低，因而具有公信力，核足為對
    涉嫌人不利之認定；暨「毒品施用後於尿液、血液中可檢出
    之最大時限，與施用劑量、施用頻率、施用方式、施用者飲
    水量之多寡、個人體質、代謝情況、檢體收集時間點及所用
    檢測方法之靈敏度等因素有關，因個案而異。依據Clarke's
     Isolation Identification of Drugs第二版記載，血液中
    藥物之半衰期（濃度減半所需時間）分別為古柯鹼0.7-1.5
    小時、海洛因3 分鐘（其代謝物為嗎啡2-3 小時）、嗎啡2-
    3 小時、大麻20-36 小時、安非他命12小時（當尿液偏酸性
    時，為4-8 小時）、甲基安非他命9 小時、Ketamine2-4 小
    時，而MDMA約8.49小時。一般於尿液中可檢出之最大時限，
    古柯鹼為施用後1-4 天、海洛因2-4 天、嗎啡2-4 天、大麻
    1-10天、安非他命1-4 天、甲基安非他命1-5 天、MDMA1-4
    天、MDA1-4天、Ketamine2-4 天。」此復曾經行政院衛生署
    藥物食品檢驗局以92年7 月23日管檢字第0920005609號函釋
    在案。勾稽以觀，足見被告癸○○、甲○○於本院審理時，
    就關此部分所為之任意性自白，尚與事實相符，堪可採信。
    再者，被告癸○○查有如本判決事實欄一(一)所載施用毒品之
    前案紀錄；被告甲○○則查有如本判決事實欄二(一)所載施用
    毒品之前案紀錄。觀諸卷附臺灣高等法院被告前案紀錄表、
    不起訴處分書、刑事判決內容即明。從而，本案事證明確，
    被告癸○○、甲○○於初犯施用毒品案件之五年以內，個別
    再犯施用毒品之犯行，應堪認定。
  (三)綜上所陳，本案事證明確，被告癸○○如本判決事實欄一(一)
    所載，販賣第一級毒品海洛因之犯行，及其如本判決事實欄
    一(二)所載，施用第一級毒品海洛因、第二級毒品安非他命類
    之犯行；被告甲○○如本判決事實欄二所載，施用第一級毒
    品海洛因、第二級毒品安非他命類之犯行，均堪認定，並應
    依法論科。
三、論罪科刑
  (一)被告癸○○如本判決事實欄一(一)之所為
  1.按刑法上所謂販賣行為，固不以販入後復行賣出為必要，祇
    要以營利為目的，而有將毒品販入或賣出二者其一之行為，
    即足構成，故意圖營利而販入毒品，雖未及販出，仍依販賣
    既遂罪論處；而意圖營利販入毒品後，第一次販賣予他人之
    行為，乃接續原先販入之犯意而為，不論其行為屬既遂或未
    遂，應認基於單一犯意之接續行為，只能就其販入及出賣毒
    品，論以販賣既遂之實質一罪，至意圖營利而販入毒品後之
    連續多次出賣行為，係基於概括犯意，雖就連續出賣毒品之
    行為，仍應論以販賣之裁判上一罪，惟於審究各該行為實施
    犯罪之結果時，自應就第二次以後之出賣行為係屬既遂或未
    遂，以為認定；且此與意圖販賣而持有毒品罪，係指行為人
    以意圖販賣營利以外之原因而持有毒品，其後始起意營利販
    賣者（例如因為他人之贈與或寄藏而持有，嗣後始起意為販
    賣者而言），並不相同（最高法院88年臺上字第2398號、91
    年臺上字第1143號、93年臺上字第6309號判決要旨參照）。
  2.查海洛因係毒品危害防制條例第二條第二項第一款所明定列
    管之第一級毒品；又本案被告癸○○否認販賣，復查無積極
    證據足證「被告癸○○擬販賣予丁○○之扣案海洛因2 包，
    必係被告癸○○意圖營利而販入」無誤，則本於「罪證有疑
    、利歸被告」之法理原則，兼以參酌首開說明，因認當逕為
    有利於被告癸○○之推論，即「扣案海洛因2 包，尚非被告
    癸○○意圖營利而販入」，而不能以被告癸○○故意圖營利
    而販入毒品，雖未及販出，仍依販賣既遂罪論處。是核被告
    癸○○如本判決事實欄一之所為，當係觸犯毒品危害防制條
    例第四條第六項、第一項之販賣第一級毒品未遂罪。至被告
    癸○○如本判決事實欄一(一)所載販賣毒品海洛因前後，持有
    毒品海洛因之低度行為，應為販賣之高度行為所吸收，不另
    論罪。
  (二)被告癸○○如本判決事實欄一(二)、被告甲○○如本判決事實
    欄二之所為
  1.海洛因、安非他命類分別係毒品危害防制條例所列管之第一
    級、第二級毒品，此為該條例第二條第二項第一款、第二款
    所明定。按犯毒品危害防制條例第十條之罪（施用毒品罪）
    者，檢察官應聲請法院裁定，令被告入勒戒處所觀察、勒戒
    ，經勒戒處所陳報，認受觀察、勒戒人無繼續施用毒品傾向
    者，應即釋放，並為不起訴之處分；認有繼續施用毒品傾向
    者，即應聲請法院裁定令入戒治處所強制戒治，俟強制戒治
    期滿釋放，再為不起訴之處分。惟依上揭規定觀察勒戒或強
    制戒治執行完畢釋放後，五年內再犯毒品危害防制條例第十
    條之罪（施用毒品罪）者，檢察官即應依法追訴，毒品危害
    防制條例第二十條第一項、第二項、第二十三條第二項亦分
    別定有明文。
  2.核被告癸○○如本判決事實欄一(二)所載；被告甲○○如本判
    決事實欄二所載，於初犯施用毒品案件以後之五年以內，再
    犯施用第一級毒品海洛因、第二級毒品安非他命類之行為，
    均係犯毒品危害防制條例第十條第一項之施用第一級毒品罪
    、同條第二項之施用第二級毒品罪。被告癸○○、甲○○「
    基於施用目的」，先、後持有第一級毒品海洛因、第二級毒
    品安非他命類之低度行為，各應分別為施用第一級、第二級
    毒品之高度行為所吸收，均不另論罪。
  3.被告癸○○如本判決事實欄一(二)所載，將海洛因及安非他命
    類混合後置入吸食器內火烤加熱使生霧化白煙再以口鼻吸食
    ，暨被告甲○○如本判決事實欄二所載，將海洛因及安非他
    命類混合後捲入香煙內火烤加熱使生霧化白煙再以口鼻吸食
    ，藉以同時施用第一級毒品海洛因暨第二級毒品安非他命類
    ，觸犯構成要件不相同之法條罪名，皆為異種想像競合犯，
    各應依刑法第五十五條規定，從一較重之毒品危害防制條例
    第十條第一項之施用第一級毒品罪名處斷。
  (三)查被告癸○○固已著手販賣海洛因行為之實行，惟因埋伏員
    警於其轉手交付扣案海洛因以前，旋依現行犯之規定趨前將
    之逮捕，詳如本判決事實欄一(一)之所載，致未發生海洛因轉
    手交付之結果，為未遂犯，且屬「障礙未遂」之一種，爰依
    刑法第二十五條第二條規定減刑其刑，即其死刑減為無期徒
    刑（刑法第六十四條第二項）、無期徒刑減為二十年以下十
    五年以上有期徒刑（刑法第六十五條第二項）、法定罰金刑
    部分，則就其最高度及最低度同減之（刑法第六十七條）。
  (四)又被告甲○○查有如本判決事實欄二所載之犯罪科刑及刑之
    執行情形，此有臺灣高等法院被告前案紀錄表在卷可稽，其
    於有期徒刑執行完畢後，五年以內故意再犯本起最重本刑有
    期徒刑以上之罪，為累犯，應依刑法第四十七條第一項規定
    ，加重其刑。
  (五)被告癸○○所犯上開二罪，犯意各別，行為互殊，應予分論
    併罰。
  (六)本院審酌被告癸○○之素行、生活狀況、智識程度，兼以被
    告癸○○販賣第一級毒品海洛因，使人沉迷於毒癮，無法自
    拔，輕則戕害身心，重則引發各種犯罪，實為多種犯罪之源
    頭，對社會治安有相當程度影響所生之危害，暨被告癸○○
    猶未轉手交付扣案海洛因旋為警查獲，幸尚未生實害之情節
    輕重，兼以被告癸○○、甲○○施用毒品之動機、頻率、曾
    有施用毒品之前科仍不知戒除，惟其犯後均已坦承施用毒品
    犯行、此部分所犯復僅戕害自己身心健康而未危及他人等一
    切情狀，分別就被告癸○○所犯販賣第一級毒品未遂罪、施
    用毒品罪，及被告甲○○所犯施用毒品罪，量處如主文所示
    之刑。末以，犯罪在96年4 月24日以前者，除中華民國九十
    六年罪犯減刑條例第三條第一項所列各罪經宣告死刑、無期
    徒刑或逾有期徒刑一年六月之刑而應不予減刑以外，其經宣
    告之有期徒刑、拘役或罰金各應依中華民國九十六年罪犯減
    刑條例第二條第一項減其刑期或金額二分之一；查本案被告
    癸○○如本判決事實欄一(一)所載之販賣第一級毒品海洛因之
    犯行，其犯罪時間固在96年4 月24日以前，惟因所涉犯罪尚
    屬中華民國九十六年罪犯減刑條例第三條第一項第七款所列
    舉罪名，尤以業經本院宣告有期徒刑「逾一年六月」（詳如
    主文之所示），是其自與旨揭減刑要件不符，而無從邀此減
    刑之寬典，不在得併予適用中華民國九十六年罪犯減刑條例
    第二條第一項第三款規定予以減刑之列。至被告癸○○如本
    判決事實欄一(二)所載、被告甲○○如本判決事實欄二所載之
    施用毒品犯行，除其犯罪時間均在96年4 月24日以前，且其
    所犯罪名暨所受刑之宣告復俱無中華民國九十六年罪犯減刑
    條例第三條第一項所列各款規定之適用，是其當屬「應予減
    刑」之案件。爰依中華民國九十六年罪犯減刑條例第七條、
    第二條第一項第三款規定，就被告癸○○如本判決事實欄一
    (二)所載、被告甲○○如本判決事實欄二所載，施用毒品經宣
    告之有期徒刑各減其刑期二分之一，併參酌法院辦理九十六
    年減刑案件應行注意事項所揭示意旨，於關此部分之判決
    主文項下同時諭知其宣告刑及減得之刑，併依中華民國九十
    六年罪犯減刑條例第十一條、刑法第五十一條第五款之規定
    ，就被告癸○○因施用毒品所減得之刑，與不應減刑即其販
    賣第一級毒品海洛因所受之宣告刑，合併定其應執行刑如主
    文之所示，暨依中華民國九十六年罪犯減刑條例第九條、刑
    法第四十一條第一項前段規定，就被告甲○○所減得之刑，
    諭知如主文所示之易科罰金折算標準。
  (七)本案相關毒品之沒收：
    按刑罰法令關於沒收之規定，有採職權沒收主義與義務沒收
    主義。職權沒收，指法院就屬於被告所有，並供犯罪所用或
    因犯罪所得之物，仍得本於職權為斟酌沒收與否之宣告，例
    如刑法第三十八條第一項第二款、第三款、第三項前段等屬
    之。義務沒收，又可分為絕對義務沒收與相對義務沒收二者
    。前者指凡法條規定「不問屬於犯人與否，沒收之」者屬之
    ，法院就此等之物，無審酌餘地，除已證明毀滅外，不問屬
    於犯人與否或有無查扣，均應沒收之，例如刑法第三十八條
    第一項第一款、第二百條、第二百零五條、第二百零九條、
    第二百十九條、第二百六十六條第二項、毒品危害防制條例
    第十八條第一項前段等屬之；後者，供犯罪所用或因犯罪所
    得，且以屬於被告所有者為限，始應予以沒收，例如毒品危
    害防制條例第十九條第一項前段、肅清煙毒條例第十三條第
    一項者是（最高法院89年度臺上字第5605號、93年度臺上字
    第2751號判決意旨參照）。查如本判決事實欄一(一)所涉，被
    告癸○○因販賣第一級毒品海洛因而經扣案之第一級毒品海
    洛因2 包（驗餘後淨重合計壹點捌貳公克）併同無從與之完
    全析離之分裝袋2 只；如本判決事實欄一(二)所涉，被告癸○○因施用毒品而經扣案之第二級毒品甲基安非他命1 包（驗
    餘後淨重0.36公克）併同無從與之完全析離之分裝袋1 只；
    如本判決事實欄二所涉，被告甲○○因施用毒品而經扣案之
    海洛因3 包（驗餘後淨重合計4.5 公克）併同無從與之完全
    析離之分裝袋3 只、第二級毒品甲基安非他命4 包（驗餘後
    淨重合計9.49公克）併同無從與之完全析離之分裝袋4 只，
    參諸首開說明，均應本諸「絕對義務沒收」之宣告原則，依
    毒品危害防制條例第十八條第一項前段規定，分別於被告癸○○所涉販賣第一級毒品、施用毒品之罪名項下，及被告甲○○所涉施用毒品之罪名項下，併為沒收銷燬之諭知（惟因
    鑑驗而業已消耗費失之部分，參諸前揭意旨，自毋庸再為沒
    收銷燬之宣告）。
  (八)本案供犯罪所用或因犯罪所得財物之沒收：
    按犯毒品危害防制條例第四條至第九條、第十二條、第十三
    條或第十四條第一項、第二項之罪者，其供犯罪所用或因犯
    罪所得之財物均沒收之，如全部或一部不能沒收時，追徵其
    價額或以其財產抵償之，毒品危害防制條例第十九條第一項
    定有明文；且參酌前揭(七)之說明，本條當屬相對義務沒收之
    規定，是其自有刑法第三十八條第一項第三款、第三項前段
    規定之適用，即以屬犯人所有者，方得宣告沒收。再者，毒
    品危害防制條例第十九條第一項既採義務沒收主義（相對義
    務沒收），則其犯罪所得之對價，不問其中成本若干，利潤
    多少，均應全部諭知沒收，尤以本條所稱「追徵其價額」者
    ，亦必限於所沒收之物為金錢以外之其他財物而無法沒收時
    ，始有追徵其價額之可言，俾使其繳納與原物相當之價額，
    惟倘所得財物為金錢而無法沒收時，當應以其財產抵償，而
    不生追徵價額之問題（蓋倘犯罪所得之金錢為新臺幣時，因
    其本身即為我國現行貨幣價值之表示，是自不發生追徵其價
    額之問題）。查如本判決事實欄一(一)所涉，被告癸○○因販
    賣第一級毒品海洛因而經扣案之現金3,000 元（面額各為1,
    000 元之紙鈔3 張），實係被告癸○○販賣第一級毒品海洛
    因之所得，此均經本院認定如前，爰依毒品危害防制條例第
    十九條第一項規定，於被告癸○○所涉販賣第一級毒品之罪
    名項下併予宣告沒收（按：關此現金3,000 元既已查扣在案
    ，是自不生一部或全部不能沒收之問題，本院亦毋庸於主文
    併為「如全部或一部不能沒收時，以其財產抵償」之諭知，
    特此指明）。
  (九)至扣案之「0000000000」晶片卡（SIM 卡）1 枚，雖係被告
    癸○○與丁○○聯絡海洛因販賣事宜所用，然非被告癸○○
    之所有；其餘扣案證物，更或非本案被告之所有，或與本案
    核無積極關聯（如：在辛○○、庚○○身上起獲而併予查扣
    另案之相關證物），是本院自均無從隨案併為沒收或沒收銷
    燬之諭知，特此指明。
四、無罪部分
  (一)公訴意旨另以：被告甲○○明知海洛因及安非他命，係毒品
    危害防制條例所規定之第一級、第二級毒品，不得非法持有
    及施用，仍基於幫助他人施用第一級毒品海洛因及第二級毒
    品安非他命之犯意，於96年1 月10日晚間10時左右，以「基
    隆市○○區○○街189 號13樓」居所，供辛○○、庚○○2
    人在其屋內施用彼2 人所自備之第一級毒品海洛因及第二級
    毒品安非他命，因認被告甲○○就此併涉犯刑法第三十條、
    毒品危害防制條例第十條第一項、第二項之幫助施用毒品罪
    嫌云云。
  (二)按被告未經審判證明有罪確定前，推定其為無罪；犯罪事實
    應依證據認定之，無證據不得認定犯罪事實，刑事訴訟法第
    一百五十四條定有明文。申言之，認定事實所憑之證據，其
    為訴訟上之證明，須達於通常一般人均不致有所懷疑，而得
    確信其為事實之程度者，始得據為有罪之認定；倘其證明尚
    未達到此一程度，而有合理之懷疑存在時，尚難為有罪之認
    定基礎；苟積極證據不足為不利於被告事實之認定時，即應
    為有利於被告之認定，更不必有何有利之證據；亦即如無確
    切之積極證據，足以證明犯罪事實，即令被告不能為有利之
    反證，亦不能遽論以罪責（最高法院30年度上字第816 號、
    40年度臺上字86號、70年度臺上字第2368號、76年度臺上字
    第4986號判決意旨參照）。徵諸被告無自證己罪之義務，則
    其更無自證無罪之義務，此乃法理之所當然。尤以情況證據
    （間接證據）斷罪時，更須基於該證據在直接關係上所可證
    明之他項情況事實，本乎推理作用足以確證被告有罪，方為
    合法，不得徒憑主觀上之推想，將一般經驗上有利被告之其
    他合理情況逕予排除（最高法院32年臺上字第67號判例意旨
    參照）。經查：
  1.我國刑法無論係於95年7 月1 日修正施行前、後，均係採「
    共犯從屬性說」做為「幫助犯」之處罰依據，即其「可罰性
    」之理論基礎；易言之，「幫助行為」雖與「定型性犯罪之
    實行行為」不同，然因此等行為係對正犯之加功行為，對於
    正犯之完成犯罪，顯然具有一定程度之影響，法律又不能置
    而不問，是乃明文此等加功行為從屬於正犯之實行行為而加
    以處罰。亦即，正犯倘不成罪，幫助犯自亦無由成立（惟95
    年7 月1 日之刑法修正施行後，因改採「共犯從屬性說」中
    之「限制從屬形式」，即認「幫助犯」固以正犯行為【主行
    為】之存在為其必要，是關此正犯行為祇須具備構成要件該
    當性及違法性，至其究否具備責任意思及責任能力，則非所
    問。刑法第三十條修正理由參照）。茲「幫助犯」既係從屬
    於正犯之實行行為而加以處罰，並須以正犯行為（主行為）
    之存在為其必要（參見前述）；準此，本案首須釐清者，當
    為所涉正犯（辛○○、庚○○）之行為。茲本案正犯（辛○○、庚○○）固於96年1 月10日晚間10時20分左右，在被告
    甲○○之上址住處為警一併查獲，並均因採尿送驗結果呈毒
    品代謝物陽性反應，致經檢察官以施用毒品罪名偵查起訴，
    並經本院先、後判處罪刑確定（辛○○部分，參見本院卷附
    96年度訴字第557 號刑事判決；庚○○部分，參見本院卷附
    96年度訴字第560 號刑事判決）。惟遍觀辛○○、庚○○之
    歷次證述，彼2 人雖曾於警詢中指稱「彼等係在被告甲○○
    之上址住處施用毒品」（辛○○部分，參見偵字第826 號偵
    查卷第34頁、第143 頁；庚○○部分，參見同卷第241 頁）
    ，然經本院傳訊結果，彼2 人則係一致改稱：「彼等本次施
    用毒品之地點，實與被告甲○○之上址住處渺無相涉」（本
    院96年11月6 日審判筆錄第3-10頁）！佐以庚○○確曾於警
    詢及另案審理時（本院96年度訴字第560 號）敘稱：「伊係
    於96年1 月10日下午5 時，在基隆市火車站施用海洛因；另
    於96年1 月9 日晚間8 時，在自宅施用安非他命類」（偵字
    第826 號偵查卷第27頁、本院卷附之96年度訴字第560 號準
    備程序筆錄影本）。亦即，正犯庚○○確曾於自己所涉之施
    用毒品另案供稱「其係在『有別於被告甲○○上址住處』之
    其他地點施用毒品」；而證人辛○○到庭就己關此之反覆供
    述所持之說明：「【你是否於96年1 月10日為警查獲因採尿
    結果呈施用毒品陽性反應而被起訴判刑確定？你並於該案審
    理時，對法官表示你於96年1 月10日晚間9 時30分，在被告
    甲○○住處，施用第一級毒品海洛因？】確實是，因為我當
    時真的覺得施用毒品時、地，只涉及我個人有無施用毒品的
    行為，所以心想筆錄一開始就是這麼做，不如就始終一貫，
    按照先前的筆錄內容，向法院坦承施用毒品，因我自己確實
    有施用，... 」（本院96年11月6 日審判筆錄第9 頁）亦未
    悖離常情事理。據此勾稽，彼2 人於本案審理時到庭結稱「
    彼等本次施用毒品之地點，實與被告甲○○之上址住處渺無
    相涉」等情詞，已非洵無所本；則彼2 人究否曾於96年1 月
    10日晚間10時左右，在「基隆市○○區○○街189 號13樓」
    之被告甲○○住處施用毒品？亦即，起訴所指之「正犯（辛○○、庚○○）行為」究否存在？自客觀以言，已屬可疑，
    遑論進而恃此論斷「被告甲○○之場所提供」，之於「正犯
    施用毒品行為」之助力！
  2.次按所指幫助犯，係指以幫助之意思，對於正犯資以助力，
    使其犯罪易於達成而言，故幫助犯之成立，不僅須有幫助他
    人犯罪之行為，且須具備明知他人犯罪而予以幫助之故意，
    始稱相當。否則，如無此種犯意，係基於其他原因，而助成
    他人犯罪之結果，即難以幫助犯論（最高法院20年上字第10
    22號判例意旨、85年臺上字第270 號、92年度臺上字第7053
    號判決意旨參照），即幫助犯之成立，除在客觀上須有對正
    犯資以助力之幫助行為（構成要件以外之行為），必其主觀
    上同時具備雙重故意（幫助故意、幫助既遂），即就自己係
    對正犯特定之不法既遂行為提供助力有所認知，始克相當。
    乃初不論所涉正犯（辛○○、庚○○）究否曾在被告甲○○
    之上址住處施用毒品，遍觀本案起訴卷證，亦俱乏足可論斷
    「被告甲○○主觀上具備雙重故意（幫助故意、幫助既遂）
    」之積極事證！蓋被告甲○○「究否知悉彼2 人到訪目的係
    為在其住處施用毒器？」又「究否具備提供其上址住處為庚○○、辛○○施用毒品之場所之意欲？」乃至「被告甲○○
    就令果目睹庚○○、辛○○在其住處取用毒品，惟自客觀上
    以言，被告甲○○究竟存在如何之『舉發義務』？亦即，被
    告甲○○倘單純未予制止或喝令離去，則其單純沈默之行止
    ，究否可為『其主觀上具備雙重故意』之擴張評價？」凡此
    攸關被告甲○○被訴幫助施用毒品罪名得否成立之種種關鍵
    ，概未見起訴意旨置諸一詞，則其所憑以推衍「被告甲○○
    主觀上具備雙重故意（幫助故意、幫助既遂）」之論證過程
    ，本院尤難析其梗概，遑論進而據以審認！
  3.綜上研析，本案非特「正犯之實行行為」尚有疑異而未臻明
    確（參見前揭1.）；即令「幫助犯」主觀上所須具備之「雙
    重故意（幫助故意、幫助既遂）」，卷內亦俱乏足相適應之
    資料可供參佐（參見前揭2.）。職此，起訴意旨所認「幫助
    施用毒品」等各節，自猶未至「任何人均無可置疑之程度」
    ，按諸首開說明，本院當應逕認被告甲○○之所辯各節（即
    「否認提供場所、幫助施用」），尚屬相對合理而可信。即
    就客觀而言，顯為有利於被告甲○○之合理可疑存在，在無
    客觀方法以排除此項合理可疑時，依罪疑利益歸被告原則，
    應為有利於被告甲○○事實之認定，而無從推定起訴意旨所
    稱事實之存在。此外，本院復查無其他積極證據足認被告甲○○確有起訴意旨所指之首開幫助行為，揆諸前揭說明，起
    訴事實既然無從證明，即應逕為被告甲○○無罪之諭知，以
    昭審慎。
五、退併部分
    臺灣士林地方法院檢察署檢察官96年度毒偵字第1110號移送
    併辦意旨固以：被告甲○○於96年5 月19日，在基隆市○○
    路258 巷7 號住處，分別施用第一級毒品海洛因、第二級毒
    品安非他命，而與起訴並經本院認定有罪如本判決事實欄二
    所載之施用毒品犯行，有集合犯之事實上一罪關係，乃檢具
    卷證函請本院併予審理云云。惟按「集合犯係指立法者所制
    定之犯罪構成要件中，本即預定有數個同種類行為而反覆實
    行之犯罪而言。故是否集合犯之判斷，客觀上，自應斟酌法
    律規範之本來意涵、實現該犯罪目的之必要手段、社會生活
    經驗中該犯罪必然反覆實行之常態及社會通念等；主觀上，
    則視其反覆實施之行為是否出於行為人之一個犯意，並秉持
    刑罰公平原則，加以判斷之。稽以行為人施用毒品之原因，
    不一而足，其多次施用毒品之行為，未必皆出於行為人之一
    個犯意決定；且觀諸毒品危害防制條例第十條第一項、第二
    項施用毒品罪之構成要件文義衡之，實無從認定立法者本即
    預定該犯罪之本質，必有數個同種類行為而反覆實行之集合
    犯行，故上開施用毒品罪，應非集合犯之罪」（最高法院96
    年度第九次刑事庭會議決議參照）。職此，併辦意旨以「集
    合犯」為由而函請併予審理云云，自係有違誤。更何況，施
    用毒品行為，雖有成癮性，即其實以「反覆施用」為此類犯
    罪之常態，且其反覆施用亦屬種類相同（罪名相同）之複數
    行為，然徵諸首開併辦意旨，被告甲○○另案施用毒品之行
    為時間（96年5 月19日），較之本案（96年1 月10日）而言
    ，實已相隔六月有餘，其間復查無其他施用毒品之行止，則
    除難認被告甲○○於本案施用毒品之時，已具備「於六個月
    以後續行施用毒品」之決意，自客觀以言，更難認被告甲○○係在「密切接近」之時間內反覆實施，故於刑法評價上，
    參酌社會健全之觀念，亦難認其前後二案具有「接續犯」之
    一罪性質，因認併辦意旨與本案起訴並經本院認定有罪如本
    判決事實欄二所載之施用毒品犯行間，尚無所指實質上一罪
    之關係，本院亦難就此併為審理，並應退由檢察官另為適法
    之處理。
據上論斷，應依刑事訴訟法第二百九十九條第一項前段、第三百
零一條第一項，毒品危害防制條例第四條第六項、第一項、第十
條第一項、第二項、第十八條第一項前段、第十九條第一項，刑
法第十一條、第二十五條第二項、第五十五條、第四十七條第一
項、第四十一條第一項前段、第五十一條第五款，中華民國九十
六年罪犯減刑條例第二條第一項第三款、第七條、第九條、第十
一條，判決如主文。
本案經檢察官乙○○到庭執行職務。
中　　華　　民　　國　　96　　年　　12　　月　　31　　日
                  刑事第四庭審判長法  官  齊  潔
                                  法  官  何怡穎
                                  法  官  王慧惠
以上正本證明與原本無異。
如不服本判決應於收受本判決後10日內向本院提出上訴書狀，其
未敘述上訴理由者，並得於提起上訴後10日內向本院補提理由書
狀（均須按他造當事人之人數附繕本）「切勿逕送上級法院」。
中　　華　　民　　國　　96　　年　　12　　月　　31　　日
                                  書記官  王一芳
附錄論罪法條：
毒品危害防制條例第4 條第6 項、第1 項
製造、運輸、販賣第一級毒品者，處死刑或無期徒刑；處無期徒
刑者，得併科新臺幣1 千萬元以下罰金。
製造、運輸、販賣第二級毒品者，處無期徒刑或7 年以上有期徒
刑，得併科新臺幣7 百萬元以下罰金。
製造、運輸、販賣第三級毒品者，處5 年以上有期徒刑，得併科
新臺幣5 百萬元以下罰金。
製造、運輸、販賣第四級毒品者，處3 年以上10年以下有期徒刑
，得併科新臺幣3 百萬元以下罰金。
製造、運輸、販賣專供製造或施用毒品之器具者，處1 年以上7
年以下有期徒刑，得併科新臺幣1 百萬元以下罰金。
前五項之未遂犯罰之。
毒品危害防制條例第10條第1 項、第2 項
施用第一級毒品者，處6 月以上5 年以下有期徒刑。
施用第二級毒品者，處3 年以下有期徒刑。
